【裁判字號】    97,簡上緝,3
【裁判日期】    971128
【裁判案由】    毒品危害防制條例
【裁判全文】
臺灣板橋地方法院刑事判決             97年度簡上緝字第3號
上  訴  人  臺灣板橋地方法院檢察署檢察官
被      告  甲○○
                    （現另案於臺灣臺北監獄執行）
上列上訴人因被告違反毒品危害防制條例案件，不服本院94年度
簡字第1249號，中華民國94年4 月18日第一審簡易判決（聲請簡
易處刑案號：臺灣板橋地方法院檢察署94年度偵字第2623號），
提起上訴，暨移送併辦（94年度偵字第8141號），本院合議庭認
有刑事訴訟法第451 條之1 第4 項但書之情形，適用通常程序審
判，並自為第一審判決如下：
    主  文
原判決撤銷。
甲○○連續持有第一級毒品，累犯，處有期徒刑捌月。扣案之第
一級毒品海洛因陸包（驗餘淨重共計拾公克）均沒收銷燬之；
上開海洛因之外包裝袋陸只均沒收。又持有第二級毒品，累犯，
處有期徒刑月。扣案之第二級毒品安非他命包（驗餘淨重柒
點公克）沒收銷燬之；上開安非他命之外包裝袋只均沒收。
有期徒刑部分應執行有期徒刑拾月。
    事  實
一、甲○○前於民國89年間因違反毒品危害防制條例案件，經臺
    灣屏東地方法院於以89年度潮簡字第449 號刑事簡易判決判
    處有期徒刑五月，如易科罰金，以銀元三百元折算一日確定
    ，嗣於90年6 月14日易科罰金執行完畢。詎其猶不知悔改，
    明知海洛因與安非他命，分別為毒品危害防制條例第2 條第
    2 項第1 款與第2 款所規定之第一級毒品與第二級毒品，不
    得持有，竟仍基於持有第一級毒品海洛因之概括犯意，先於
    93年3 月間某日在不詳地點，自某真實姓名年籍不詳之成年
    男子處，取得海洛因五包（驗餘淨重共計9.35公克）後，即
    無故持有之。復又於同年3 月31日中午12時許，在位於臺北
    縣板橋市○○路91之1 號「冠君大飯店」旁，自某真實姓名
    年籍不詳、綽號「陳仔」之友人處取得海洛因一包（驗餘淨
    重3.65公克）後，即無故持有之。甲○○另又基於持有第二
    級毒品安非他命之犯意，於93年3 月間某日在不詳地點，自
    某真實姓名年籍不詳之成年男子處，取得安非他命三包（驗
    餘淨重共計7.3 公克）後，即無故持有之。
二、嗣先於93年3 月29日下午2 時35分許，在臺北縣板橋市○○
    路9 號6 樓606 室內為警查獲，並扣得上開海洛因五包（驗
    餘淨重9.35公克）、安非他命三包（驗餘淨重共計7.3 公克
    ）等物。復又於同年4 月1 日晚間7 時許，在前揭冠君大飯
    店311 號房內為警查獲，並扣得上開海洛因一包（驗餘淨重
    3.65公克）等物。
三、案經臺北縣政府警察局移請暨臺灣板橋地方法院檢察署檢察
    官自行簽分偵查後聲請簡易判決處刑及移送併案審理。
    理  由
一、前揭事實業據被告甲○○於本院審理中坦承不諱，核與證人
    張萱凌於偵查中所為之證述相符，並有上開毒品海洛因六包
    、安非他命三包扣案可資佐證。上開毒品經送鑑定後，確實
    各含有海洛因及安非他命成分乙節，復有法務部調查局93年
    5 月10日調科壹字第06008219號、93年5 月26日調科壹字第
    06008281號鑑定通知書、臺灣檢驗科技股份有限公司93年6
    月24日編號CH/2004/60305 號濫用藥物檢驗報告各一份在卷
    可按，足認被告上開不利於己之自白與事實相符，堪信為真
    實。據此，本案事證明確，被告犯行堪以認定。
二、論罪科刑部分：
(一)被告行為後，前於94年2 月2 日修正公布之刑法，已自95年
    7 月1 日起施行，其中修正後刑法第2 條之規定，乃係關於
    新舊法比較適用之準據法，其本身無關行為可罰性要件之變
    更，故於95年7 月1 日刑法修正施行後，如有涉及比較新舊
    法之問題，即應逕依修正後刑法第2 條第1 項規定，為「從
    舊從輕」之比較（最高法院95年度第8 次刑事庭會議決議意
    旨參照）。且比較時應就罪刑有關之共犯、未遂犯、連續犯
    、牽連犯、結合犯以及累犯加重、自首減輕、暨其他法定加
    減原因、與加減例等一切情形，綜其全部之結果，而為比較
    ，最高法院24年上字第4634號判例意旨可資參照。經查：
  毒品危害防制條例第11條第1 項、第2 項持有第一級、第二
    級毒品罪雖未修正，惟該二罪罰金刑部分之法定最低刑度，
    依被告行為時之刑罰法律即罰金罰鍰提高標準條例第5 條第
    1 項及修正前刑法第33條第5 款規定，為銀元一元即新臺幣
    三元，然依修正後刑法第33條第5 款之規定，則提高為新臺
    幣一千元，是比較上述修正前、後之刑罰法律，自以適用被
    告行為時即修正前之規定較為有利。
  修正後刑法業已刪除原第56條連續犯之規定，故連續數行為
    而犯同一罪名，依修正前刑法第56條規定，應以一罪論，但
    得加重其刑；而依修正後規定，則已無連續犯可資適用，即
    應將各次犯行以數罪併合處罰，是以適用修正前關於連續犯
    之規定，對被告較為有利。
  綜上所述，本案經綜合比較前述各項法律變更之結果後，修
    正後之法律規定並未對被告更為有利，依據刑法第2 條第1
    項前段規定，即應一體適用修正前刑法等相關規定。
(二)核被告所為，係犯毒品危害防制條例第11條第1 項之持有第
    一級毒品罪及同條第2 項之持有第二級毒品罪。其先後二次
    持有第一級毒品之犯行，時間緊接，方法相同，所犯復係構
    成要件相同之罪名，顯係基於概括犯意反覆為之，為連續犯
    ，應依修正前刑法第56條之規定論以一罪，並加重其刑。又
    被告所犯持有第一級毒品海洛因罪部分，第一次為警方查獲
    時所持有之海洛因五包淨重合計為9.35公克，已達行政院於
    93年1 月7 日依上開條例第11條第4 項所訂定之轉讓持有毒
    品加重其刑之數量標準第2 條所定5 公克標準，即應依該條
    例第11條第4 項之規定，遞加重其刑。又被告所犯上開持有
    第一級、第二級毒品罪間，犯意各別，行為互殊，應予分論
    併罰。
(三)被告自93年3 月31日起持有第一級毒品犯行部分，原雖未據
    檢察官起訴或聲請簡易判決處刑，惟此部分犯行既與原經聲
    請簡易判決處刑並論罪科刑之持有第一級毒品犯行間具有連
    續犯之裁判上一罪關係，業如前述，即為聲請簡易判決處刑
    之效力所及，且經檢察官提起上訴及移送併案審理，本院自
    得併予審究，附此敘明。
(四)上開修正後刑法第47條第1 項係規定：「受徒刑之執行完畢
    ，或一部之執行而赦免後，五年以內故意再犯有期徒刑以上
    之罪者，為累犯，加重本刑至二分之一」，與修正前刑法第
    47條規定：「受有期徒刑之執行完畢，或受無期徒刑或有期
    徒刑一部之執行而赦免後，五年以內再犯有期徒刑以上之罪
    者，為累犯，加重本刑至二分之一」雖有所不同，然若被告
    再犯者係故意犯罪，則不論依修正前、後之規定，均成立累
    犯，對於被告即無有利不利之情形，即應依一般法律適用原
    則，逕行依裁判時之修正後刑法第47條第1 項之規定論處。
    據此，被告前於89年間因違反毒品危害防制條例案件，經臺
    灣屏東地方法院於以89年度潮簡字第449 號刑事簡易判決判
    處有期徒刑五月，如易科罰金，以銀元三百元折算一日確定
    ，嗣於90年6 月14日易科罰金執行完畢乙節，有臺灣高等法
    院被告前案紀錄表一份在卷可按，其受有期徒刑執行完畢後
    五年內，故意再犯本件有期徒刑以上之二罪，皆為累犯，均
    應依刑法第47條第1 項之規定加重其刑，就所犯持有第一級
    毒品罪部分，並再遞加重之。
(五)原審認被告犯罪事證明確，而予以論罪科刑，固非無見，惟
    原判決未及審酌上開被告於93年3 月31日起持有第一級毒品
    海洛因部分之犯行，尚有未恰，檢察官執此提起本件上訴，
    即有理由，自應由本院管轄之第二審合議庭將原判決予以撤
    銷，並因原審就被告原經聲請簡易判決處刑之於93年3 月29
    日為警查獲持有第一級毒品罪部分，即已判決有期徒刑六月
    ，本院認於審酌被告尚有上開93年3 月31日起持有第一級毒
    品犯行後，量刑業已超出刑事訴訟法第449 條第3 項簡易程
    序所得判處之範圍，具有同法第451 條之1 第4 項但書之情
    形，而應依同法第452 條之規定，改適用通常程序為第一審
    判決。
(六)本院爰審酌被告有上開前科，素行非佳，持有第一級毒品及
    第二級毒品之數量，及被告犯罪之動機、目的、手段、及犯
    罪後坦承犯行之態度等一切情狀，分別量處如主文所示之刑
    ，並就有期徒刑部分定其應執行之刑，以示懲儆。至扣案先
    後遭查獲之海洛因五包（驗餘淨重共計9.35公克）、海洛因
    一包（驗餘淨重3.65公克）、安非他命三包（驗餘淨重共計
    7.3 公克），分別係第一級、第二級毒品，不問屬於犯人與
    否，均應依毒品危害防制條例第18條第1 項前段規定宣告沒
    收銷燬之。至盛裝上開毒品之外包裝袋共計九只，有防制毒
    品裸露、潮濕及便於攜帶之功能，係供被告為本案犯行所用
    之物，且屬於被告所有，爰併依刑法第38條第1 項第2 款規
    定，併予宣告沒收。
據上論斷，依刑事訴訟法第455 條之1 第1 項、第3 項、第451
條之1 第4 項但書、第452 條、第369 條第1 項前段、第364 條
、第299 條第1 項前段，毒品危害防制條例第11條第1 項、第2
項、第4 項、第18條第1 項前段，刑法第11條、第2 條第1 項前
段、修正前刑法第56條、刑法第47條第1 項、第38條第1 項第2
款、第51條第5 款，判決如主文。
本案經檢察官吳宗光到庭執行職務。
中    華    民    國    97    年    11    月    28    日
                  刑事第十四庭  審判長法  官 李幼妃
                                      法  官 鄭燕璘
                                      法  官 張紹省
以上正本證明與原本無異。
本件不得上訴。
                                      書記官 周雅玲
中    華    民    國    97    年    11    月    28    日
附錄本案論罪科刑法條全文：
毒品危害防制條例第11條
持有第一級毒品者，處三年以下有期徒刑、拘役或新臺幣五萬元
以下罰金。
持有第二級毒品者，處二年以下有期徒刑、拘役或新臺幣三萬元
以下罰金。
持有專供製造或施用第一、二級毒品之器具者，處一年以下有期
徒刑、拘役或新臺幣一萬元以下罰金。
持有毒品達一定數量者，加重其刑至二分之一，其標準由行政院
定之。


司法院資訊處製作；財團法人民間司法改革基金會備份。
